【裁判字號】    97,交聲,1031
【裁判日期】    970730
【裁判案由】    聲明異議
【裁判全文】
臺灣彰化地方法院交通事件裁定        97年度交聲字第1031號
移送機關即
原處分機關  交通部公路總局臺中區監理所彰化監理站
異  議  人
即受處分人  甲○○
送達代收人  吳佩珍
上列受處分人因違反道路交通管理處罰條例案件，對於交通部公
路總局臺中區監理所彰化監理站於95年2 月14日所為之處分（原
處分案號：彰監四字第裁00-000000000號），聲明異議，本院裁
定如下：
    主    文
異議駁回。
    理    由
一、按受處分人不服道路交通管理處罰條例第8 條所定主管機關
    所為之處罰者，得於接到裁決書之翌日起20日內，向管轄地
    方法院聲明異議，道路交通管理處罰條例第87條第1 項定有
    明文。又交通法庭認聲明異議不合法律上之程式，且無從補
    正者，應以裁定駁回之；依道路交通管理處罰條例第87條規
    定向管轄法院聲明異議之期間，自裁決送達之翌日起算，並
    得依法扣除在途期間；交通法庭認聲明異議不合法律上之程
    式，且無從補正，或其異議權已喪失者，應以裁定駁回之，
    道路交通案件處理辦法第12條、第18條分別訂有明文。另道
    路交通異議案件，當事人非居住於處罰機關所在之鄉、鎮、
    市，但居住於受理聲明異議案件法院之管轄區域者，依法院
    訴訟當事人在途期間標準第4 條之規定，應依同標準第2 條
    第1 款中之地方法院在途期間欄所載日數，扣除在途期間。
二、次按處理違反道路交通管理事件，有關文書送達之程序，依
    行政程序法之規定。送達，於應受送達人之住居所、事務所
    或營業所為之。於應送達處所不獲會晤應受送達人時，得將
    文書付與有辨別事理能力之同居人、受僱人或應送達處所之
    接收郵件人員。送達，不能依前2 條規定為之者，得將文書
    寄存送達地之地方自治或警察機關，並作送達通知書2 份，
    1 份黏貼於應受送達人住居所、事務所、營業所或其就業處
    所門首，另1 份交由鄰居轉交或置於該送達處所信箱或其他
    適當位置，以為送達。前項情形，由郵政機關為送達者，得
    將文書寄存於送達地之郵政機關。寄存機關自收受寄存文書
    之日起，應保存3 個月。法院受理有關交通事件，準用刑事
    訴訟法之規定。送達文書，除本章有特別規定外，準用民事
    訴訟法之規定。寄存送達，自寄存之日起，經10日發生效力
    。違反道路交通管理事件統一裁罰基準及處理細則第5 條、
    行政程序法第72條第1 項前段、第73條第1 項、第74條、道
    路交通管理處罰條例第89條、刑事訴訟法第62條、民事訴訟
    法第138 條第2 項分別載有明文。
三、聲明異議意旨略以：異議人即受處分人甲○○之戶籍寄放於
    友人位於雲林縣東勢鄉○○路78之2 號之住所，惟受處分人
    實際上並未居住於戶籍地址，亦不知其友人有無居住於前址
    ，迨受處分人今年欲辦理戶籍遷出上開處所之事宜時，遍尋
    不著該友人，詢問後，始得知友人已去世、友人之子已入獄
    ，受處分人所有被送達至該處之文件均無人領取，亦無人可
    通知受處分人所有文件已送達該處之訊息，因而受處分人不
    知駕照已被吊銷之情；又於96年間，受處分人因另案違規，
    為警開立罰單之際，亦未被告知吊銷駕照一事，遲至近日，
    受處分人換取新駕照時，始由監理站服務人員告知前揭駕照
    被吊銷一事，盼能體諒、撤銷上揭裁決處分，爰依法聲明異
    議等語。
四、經查：
（一）本件受處分人自72年2 月10日至94年2 月17日間，及自97
      年3 月27日後之戶籍登記地址均係「彰化縣溪湖鎮○○里
      ○○街26號」，惟自94年2 月18日至97年3 月26日間之戶
      籍登記地址係「雲林縣東勢鄉○○路78之2 號」，有個人
      基本資料查詢、個人除戶資料查詢結果各1 紙在卷可稽（
      見本院97年度交聲字第1031號第9 、10頁），且為受處分
      人所不爭執（見本院97年度交聲字第1031號第4 頁），堪
      認屬實。是原處分機關於95年間，向受處分人位於「雲林
      縣東勢鄉○○路78之2 號」之戶籍地址所為之送達行為，
      並無不法，惟原處分機關就受處分人交通違規事件，於95
      年2 月14日所為之彰監四字第裁00-000000000號違反道路
      交通管理事件裁決書，經交由郵政機關向受處分人位於「
      雲林縣東勢鄉○○路78之2 號」之住所地為送達後，因未
      獲會晤應受送達人本人，亦無受領文書之同居人、受僱人
      或應受送達處分接收郵件人員，已將該送達文書自95 年2
      月22日起寄存於雲林東勢厝郵局，並作送達通知書2 份，
      1 份黏貼於應受送達人住居所門首，1 份置於於該受送達
      處所信箱或其他適當位置，以為送達，此有原處分機關之
      送達證書影本1 份在卷足憑（見本院97年度交聲字第1031
      號卷第7 頁），堪認本件裁決書業已符合行政程序法第74
      條規定，為寄存送達，縱令受處分人並未前往領取該通知
      書，仍自寄存之日起，經10日發生效力，受處分人如對是
      項裁決不服欲提起異議，依照首開說明，應自送達生效之
      翌日即95年3 月4 日起算20日，至95年3 月23日止為之。
（二）另本件受處分人95年間之戶籍位於雲林縣東勢鄉○○路78
      之2 號，依照道路交通案件處理辦法第12條及法院訴訟當
      事人在途期間標準第4 條之規定，其在途期間為4 日，應
      加計之。從而受處分人至遲應於95年3 月27日以前，向原
      處分機關提出異議，始為合法。然受處分人卻遲至97 年7
      月14日始向彰化監理站提出異議書狀，此有蓋有彰化監理
      站公文收文專用章之聲明異議狀1 份存卷可考（見本院97
      年度交聲字第1031號卷第3 頁），顯已逾20日之異議期間
      ，是受處分人之聲明異議顯然不合法律上程式，且無從補
      正。
（三）受處分人雖以不知當時戶籍地址所在無人居住，及96年間
      未受員警告知駕照遭到吊銷一事等語置辯，然受處分人既
      將戶籍登記於上址，即具有時時檢視戶籍地址信件之義務
      ，蓋公務機關依據受處分人登記之戶籍地址而為相關文書
      資料的寄送，於法並無不合，衡情亦難課予公務機關人員
      負有知悉上揭地址實際有人居住與否之義務；再96年間，
      舉發受處分人另案違規事件之員警，縱未告知受處分人駕
      照已遭吊銷乙情，亦無違法可言，受處分人依理無法因之
      而解免卸責，而主張撤銷吊銷駕照之處分甚明，附此敘明
      。核諸前揭說明，受處分人之聲請自應予以駁回。
五、據上論斷，應依道路交通案件處理辦法第18條前段，裁定如
    主文。
中    華    民    國    97    年    7     月    30    日
                         交通法庭     法  官  林秉暉
以上正本證明與原本無異。
如不服本裁定，應於裁定送達後5 日內向本院提出抗告狀（須附
繕本）。
中    華    民    國    97    年    7     月    31    日
                                      書記官  張清秀


司法院資訊處製作；財團法人民間司法改革基金會備份。
